臺灣臺北地方法院刑事判決　　　　　　　 96年度訴字第110號
公　訴　人　臺灣臺北地方法院檢察署檢察官
被　　　告　丙○○
　　　　　　　　　　樓
選任辯護人　邵良正律師
　　　　　　吳磺慶律師
上列被告因殺人未遂案件，經檢察官提起公訴（九十五年度偵字
第一九八二六號），本院判決如下：
    主  文
本件公訴不受理。
    理  由
一、公訴意旨略以：被告丙○○係被害人游宇倫（民國八十八年
    九月三日生）之繼父，現有家長家屬關係，為家庭暴力防治
    法第三條第二款之家庭成員。被告於民國九十五年八月三十
    日凌晨一時許，在臺北縣新店市○○路○段三五０號二樓之
    居所，於酒後與被害人之生母即告訴人乙○○因家庭及小孩
    管教問題發生爭吵，明知自己身強體壯，且預見將兒童舉起
    拋擲於地上，足以使其頭部碰撞地面導致顱內出血而死亡，
    竟基於殺人之不確定故意，將當時年僅七歲之被害人舉起後
    拋擲於地上，使被害人頭部碰撞地面，造成頭部外傷、頭皮
    撕裂傷及顱內出血，而有生命危險，嗣經鄰居報警處理並送
    醫急救，始倖免於死，因認被告涉犯刑法第二百七十一條第
    二項之殺人未遂罪嫌。
二、按告訴乃論之罪，告訴人於第一審辯論終結前，得撤回其告
    訴；告訴經撤回者，法院應諭知不受理之判決，刑事訴訟法
    第二百三十八條第一項及第三百零三條第三款分別定有明文
    。另按犯罪事實應依證據認定之，無證據不得認定犯罪事實
    ，刑事訴訟法第一百五十四條第二項定有明文。又殺人與傷
    害之區別，自以有無殺意為斷，審理事實之法院，應就案內
    一切證據，詳查審認，視其犯罪之動機、殺傷之次數、所殺
    傷部位、傷勢程度、犯後態度等綜合判斷，俾為認定（最高
    法院八十五年台上字第五六一一號判決意旨參照）；又殺人
    與傷害之區別，應以有無殺意為斷，即行為人於下手時有無
    決意取被害人生命為準，至於被害人受傷處是否致命部位，
    及傷痕多寡、輕重為何等，亦僅得供審判者心證之參考，究
    不能據為絕對之標準（最高法院十九年上字第七一八號判例
    意旨、九十三年度台上字第六一八號判決意旨、九十年度台
    上字第一八九七號判決意旨參照）。準此，行為人於行為當
    時，主觀上是否有殺人之故意，除應斟酌其使用之兇器種類
    、攻擊之部位、行為時之態度、表示外，尚應深入觀察行為
    人與被害人之關係、衝突之起因、行為當時所受之剌激、下
    手力量之輕重，被害人受傷之情形及行為事後之態度等各項
    因素綜合予以研析。末按，刑事判決得就起訴之犯罪事實變
    更檢察官起訴所引應適用之法條者，以科刑或免刑判決為限
    ，檢察官以殺人未遂起訴，經原審審理結果，認為被告所犯
    實為傷害罪，未經合法告訴，則於判決理由欄敘明其理由逕
    依刑事訴訟法第三百零三條第三款諭知不受理判決即可，尚
    無適用同法第三百條之餘地（最高法院七十一年度台上字第
    六六００號判決意旨參照）。
三、經查：
（一）本件公訴人認被告丙○○涉犯殺人未遂罪嫌，無非以被告
      之供述、證人即告訴人乙○○之指訴、證人即鄰居吳哲翰
      、甲○○於警詢中之證詞、證人即消防隊員丁○○於警詢
      及偵查中之證詞、現場照片十二張（見偵查卷第三三至三
      八頁）、財團法人天主教耕莘醫院（以下簡稱「耕莘醫院
      」）診斷證明書一紙（見偵查卷第三九頁）、耕莘醫院患
      者病危通知單一紙（見偵查卷第四０頁），及耕莘醫院九
      十五年十二月二日耕醫病歷字第０九五０一二００二九號
      函一件（見偵查卷第六三頁）等資為論據。訊據被告丙○○固不否認其為被害人游宇倫之繼父，於九十五年八月三
      十日凌晨一時許，在臺北縣新店市○○路○段三五０號二
      樓之居所，與被害人之生母即告訴人乙○○發生爭吵後，
      以雙手將被害人游宇倫抱起再平放鬆手，致被害人落地時
      受有頭部外傷、頭皮撕裂傷及顱內出血等傷害之事實，惟
      矢口否認有何殺人未遂之犯行，辯稱：伊當時見被害人不
      聽管教，一時氣憤將被害人抱起後左右搖晃再鬆手，不慎
      致被害人落地受傷，但並沒有將被害人舉起再拋擲於地上
      之動作，況伊見被害人流血後，隨即將之抱起並告知告訴
      人，且任由告訴人對外求援，並未有進一步傷害或阻止其
      就醫之行為，實無殺死或傷害被害人之故意等語。
（二）被告為被害人之繼父，於前揭時地以雙手將被害人抱起再
      放下，致被害人落地時受有頭部外傷、頭皮撕裂傷及顱內
      出血等傷害，經鄰居報警送醫急救之事實，業據被告於本
      院審理中供承不諱，並據告訴人於警詢、偵查及本院審理
      中指訴在卷，且經證人即鄰居吳哲翰、甲○○於警詢中，
      及證人即消防隊員丁○○於警詢及本院審理中，與證人即
      消防隊員王鈺閔於本院審理中證述甚明，並有現場照片十
      二張、耕莘醫院診斷證明書、耕莘醫院患者病危通知單各
      一紙，及臺北縣政府消防局救護紀錄表一紙（見本院卷二
      第五四頁）在卷可稽。
（三）參諸證人即鄰居吳哲翰於警詢中證稱：「我沒有看到，但
      有聽到兩個大人在爭吵，有聽到頭部撞牆的聲音，沒多久
      就聽到救命聲」、「當時他太太有提到是老公喝醉打小孩
      ，導致小孩受傷」等語（見偵查卷第二六頁）。另臺北縣
      政府消防局救護紀錄表上文字補述部分記載：「患者表示
      被父親摔到地上，頭部外傷，有嘔吐及右眼勢力模糊現象
      、瞳孔對光反應正常」，並經證人即告訴人乙○○簽名，
      此有上開救護紀錄表一紙存卷可參。而證人丁○○亦於警
      詢中證稱：「我們及告知受傷兒童游宇倫的母親乙○○需
      陪同前往新店市耕莘醫院就醫，於就醫途中該受傷兒童游
      宇倫表示是其父親丙○○把我抓起來摔在地上導致受傷」
      等語（見偵查卷第二九頁）。又證人王鈺閔於本院審理中
      亦結證稱：「他說他父親把他抱起來丟在地上」、「乙○○對於文字補述沒有意見」、「游宇倫告訴我的應該是摔
      到地上」等語（見本院卷二第四八至四九頁），堪信被告
      確有將被害人抱起後放下致被害人落地受傷之行為，且被
      害人所受傷害與被告抱起被害人後放下致其落地之行為具
      有相當因果關係。
（四）惟本處所應審究者，係被告將被害人游宇倫抱起後至被害
      人落地間之動作為何，其主觀上是否具有殺人或傷害被害
      人之犯意。查耕莘醫院於偵查中檢察官函詢被害人之傷勢
      時固函覆稱：「該病患（即被害人）於九十五年八月三十
      日二時二分送至本院急診治療，頭皮有撕裂傷及出血，故
      先予以傷口縫合及止血，經電腦斷層檢查後，有顱內出血
      之情況，隨時有生命危險，故需安排進一步治療及進住加
      護病房，任何因外傷導致顱內出血之病患，如未立刻施以
      救治，難保其生命安全無虞，當然有生命危險」，有該院
      九十五年十二月二日耕醫病歷字第０九五０一二００二九
      號函一件（見偵查卷第六三頁）存卷可憑，檢察官主要亦
      以此推論被告於行為時具有殺人之主觀犯意。然被告於警
      詢中即陳稱：「當時我很生氣將他抱入屋內，然後抱起他
      甩一甩後，可能不慎將小孩拋出去，當時他的頭部及身體
      有碰到地板，沒多久頭部我就看到流血，我老婆剛好從廚
      房出來，看到小孩頭部流血，當時他就大喊救命」（見偵
      查卷第八頁）、「以雙手扶住其腋下，於左右晃動時滑手
      拋出，才導致游宇倫摔落在地」等語（見偵查卷第一一頁
      ）；復於偵查中陳稱：「我是手臂伸直以平推的方向拋出
      去，不是從下往上拋，也不是從上往下拋」（見偵查卷第
      四六頁）、「小孩在掙扎，我把他左右擺動，本來要打他
      ，後來又不想，後來就雙手往前把他推出去，孩子摔倒在
      地上」等語（見偵查卷第六六頁）；又於本院審理中陳稱
      ：「我從小孩腋下將小孩抱到客廳，然後左右搖晃，小孩
      是呈頭上腳下直立的，用雙手將小孩扶起平躺，頭上腳下
      ，小孩身體有點傾斜，然後我就鬆手，小孩跌倒後是頭部
      正面朝地板」等語（見本院卷二第一三頁），前後供詞大
      致相符，堪信被告當時應係將被害人抱起後左右搖晃再平
      推鬆手，致被害人摔落頭部著地而受傷。證人丁○○及王
      鈺閔雖證稱被害人於就醫當時主訴遭父親摔落地面等語，
      但被害人所稱被告將其摔在地面之動作為何，以其當時身
      心狀況及表達能力，實有未明之處，尚難僅以被害人送醫
      當時之指訴即認被告有將其舉起後拋擲之動作，起訴書此
      部分所指，舉證尚有不足。又證人即告訴人乙○○於本院
      審理中證稱被害人游宇倫當時身高為一百一十公分，體重
      為二十或二十二公斤（見本院卷二第三九頁背面），被告
      於本院審理中自承其身高為一百六十八公分，體重為八十
      公斤，伊將被害人抱起後鬆手時，距離地面約四十公分等
      語（見本院卷二第四０頁背面）。則被告將被害人抱起後
      鬆手時，以被害人之身高比對距離地面高度非高，應明知
      被害人落地時可能受有身體四肢之傷害，但不致發生頭部
      撞擊之情形。堪信被告係因管教被害人，於盛怒之下將被
      害人抱起後平推鬆手時，一時用力過猛以致被害人反應不
      及落地時因頭部撞擊而受有頭部外傷、頭皮撕裂傷及顱內
      出血等傷害。況被告如有意置被害人於死，自可於被害人
      落地後再為追打或拋擲之動作，惟被告於發現被害人流血
      後旋即停手，並由鄰人報警將被害人送醫急救，堪信其雖
      明知其行為將導致被害人受傷，但未預見被害人恐因此死
      亡，主觀上應僅具有傷害之故意，而不具有殺人之不確定
      故意，尚難逕以殺人未遂罪嫌相繩。至證人即告訴人乙○○雖於本院審理中證稱：「我就走去廚房又出來，我就看
      見我先生把我兒子從門外抱進來客廳，我就看到我先生將
      小孩抱起來左右搖晃，我先生將我兒子放開後，我兒子因
      為自己重心不穩往前撞倒地上，因為他手沒有扶地，身體
      往前，頭部左側撞倒地板」、「所謂左右搖晃是指我先生
      將小孩從腋下抱起，然後左右搖晃」等語（見本院卷二第
      三六頁背面、第三七頁）。惟證人乙○○於警詢時即證稱
      ：「因我人在廚房，誤以為是先生打的，才向眾人稱是我
      先生打的」等語（見偵查卷第一八頁），復於本院詰問其
      為何前後供詞不一時陳稱：「當時想到另外還有兩個小孩
      要顧，所以在警詢時說沒有看到，我當時是告傷害，我不
      曉得會鬧這麼大，我當時是怕人家誤會我是共犯」等語（
      見本院卷二第三七頁），並未能充分釋明其前後供詞不同
      之原因；甚且被告於警詢中即陳稱：「那時他（指乙○○
      ）發脾氣走到廚房，所以他沒有看到游宇倫受傷情形」等
      語（見偵查卷第五頁），則證人乙○○於被告抱起被害人
      時是否在場，並非無疑，其證詞難認可採，附此敘明。
（五）綜上所述，本院認被告丙○○明知其將年幼之被害人游宇
      倫抱起後鬆手致其摔落地面，將生傷害之結果，竟仍為之
      ，顯見其主觀上具有傷害他人之故意，但其對於被害人恐
      因此生死亡之結果，應無預見可能性，是核其所為，應係
      犯刑法第二百七十七第一項之傷害罪，起訴書認被告涉犯
      刑法第二百七十一條第二項之殺人未遂罪，容有誤會。又
      被告所犯亦為家庭暴力防治法第二條第二項所稱之家庭暴
      力罪。惟被告所犯刑法第二百七十七條第一項之傷害罪，
      依同法第二百八十七條前段之規定，須告訴乃論。茲因告
      訴人業於偵查中具狀撤回告訴，有撤回告訴狀一紙存卷足
      憑（見偵查卷第四九至五０頁），揆諸前揭法條規定及說
      明，本件自應諭知不受理之判決。
據上論斷，應依刑事訴訟法第三百零三條第三款，判決如主文。
中　　華　　民　　國　　96　　年　　6 　　月　　29　　日
　　　　　　　　　刑事第十三庭  審判長法官  吳佳薇
                                      法官  鍾素鳳
                                      法官  郭顏毓
以上正本證明與原本無異。
如不服本判決，應於送達後十日內，向本院提出上訴狀。
                                     書記官 潘文賢
中　　華　　民　　國　　96　　年　　7 　　月　　2 　　日
